臺灣高等法院刑事判決
110年度上訴字第179號
上  訴  人  臺灣桃園地方檢察署檢察官
被      告  宋曜安
指定辯護人  本院公設辯護人陳德仁  
被      告  林瑞淇
選任辯護人  周威君律師（法扶律師）
上列上訴人因被告等違反毒品危害防制條例案件，不服臺灣桃園
地方法院109年度訴字第822號，中華民國109年12月8日第一審判
決（起訴案號：臺灣桃園地方檢察署109年度軍偵字第69號），
提起上訴，本院判決如下：
    主  文
原判決關於宋曜安部分（含罪刑及沒收）撤銷。
宋曜安共同犯販賣第三級毒品未遂罪，處有期徒刑壹年拾月。扣
案如附表編號1至3所示之物沒收。
其他上訴駁回。
    事  實
一、宋曜安、林瑞淇均知悉3,4－亞甲基雙氧苯基乙基胺丁酮（Eu
    tylone）為毒品危害防制條例第2條第2項第3款所列管第三
    級毒品，依法不得販賣。竟共同意圖營利，基於販賣含第三
    級毒品3,4－亞甲基雙氧苯基乙基胺丁酮成分咖啡包之犯意聯
    絡，由宋曜安於民國109年2月27日上午7時47分許，在不詳
    地點，以Wechat通訊軟體（下稱微信）暱稱「安.」在網際
    網路上可供不特定人瀏覽之「桃竹苗」微信聊天群組內刊登
    「大桃園地區 主打優質洋酒 比別人甜的價格，比別人還好
    的效率 重點是比別人完美的品質 通通來找我」等暗示販賣
    毒品訊息，招攬不特定人向之購買毒品。適新北市政府警察
    局新莊分局（下稱新莊分局）員警李子浩執行網路巡邏勤務
    發現上開訊息，於同日16時14分許，以化名喬裝買家登入微
    信並加入好友與宋曜安聯繫，佯稱欲購買毒品而與宋曜安達
    成以新臺幣（下同）2,200元價格購買含第三級毒品3,4－亞
    甲基雙氧苯基乙基胺丁酮成分咖啡包5包之合意，並約定在
    桃園市○○區○○路000號前進行交易，宋曜安旋即向林瑞淇取
    得含第三級毒品3,4－亞甲基雙氧苯基乙基胺丁酮成分咖啡包
    5包。嗣於109年2月27日20時42分許，宋曜安、林瑞淇依約
    前往上開地點，與喬裝買家之員警見面交易，於宋曜安將如
    附表編號1所示咖啡包5包交付員警李子浩並向之收取價金後
    ，經員警李子浩初步確認確為毒品，旋於同日20時45分許，
    在桃園市○○區○○路000號前表明身分，當場查獲宋曜安、林
    瑞淇上開販賣含第三級毒品3,4－亞甲基雙氧苯基乙基胺丁酮
    成分咖啡包未遂犯行，並在宋曜安身上扣得如附表編號2所
    示咖啡包5包及如附表編號3所示行動電話1支，且自林瑞淇
    身上扣得如附表編號4所示行動電話1支。
二、案經新莊分局報請臺灣桃園地方檢察署（下稱桃園地檢署）
    檢察官偵查起訴。
    理  由
壹、證據能力
一、按被告以外之人於審判外之陳述，雖不符前4條（刑事訴訟
    法第159條之1至第159條之4）之規定，而經當事人於審判程
    序同意作為證據，法院審酌該言詞陳述或書面陳述作成時之
    情況，認為適當者，亦得為證據；當事人、代理人或辯護人
    於法院調查證據時，知有第159條第1項不得為證據之情形，
    而未於言詞辯論終結前聲明異議者，視為有前項之同意，刑
    事訴訟法第159條之5第1項、第2項分別定有明文。
二、本判決所引被告以外之人於審判外之供述證據筆錄，因被告
    宋曜安於本院審理時對於該等證據並未爭執證據能力；檢察
    官、被告林瑞淇（下合稱被告宋曜安、林瑞淇為被告2人）
    及被告2人之辯護人於本院準備程序、審理時對於該等證據
    均未爭執證據能力【見本院卷第95至97、160、164至165頁
    ；被告2人及原審辯護人於原審並均稱同意有證據能力等語
    （見訴字卷二第62至65頁）】，且迄至言詞辯論終結前均未
    聲明異議，本院審酌此等供述證據筆錄製作時之情況，並無
    違法不當及證明力明顯過低之瑕疵，認以之作為證據應屬適
    當，復經本院依法踐行調查證據程序，揆諸前開規定，本院
    認此等證據均具有證據能力。又本判決所援引之其他文書、
    物證，因被告宋曜安於本院審理時對於該等證據均未爭執證
    據能力；檢察官、被告林瑞淇及被告2人之辯護人於本院準
    備程序、審理時對於該等證據均未爭執證據能力【見本院卷
    第95至97、160至164頁；被告2人及原審辯護人於原審並均
    稱同意有證據能力等語（見訴字卷二第62至65頁）】，且無
    證據證明係公務員違背法定程序所取得，復無顯有不可信之
    情況或不得作為證據之情形，並經本院依法踐行調查證據程
    序，均具有證據能力。
貳、認定被告2人犯罪事實所憑之證據及理由　
一、上開事實，業據被告宋曜安於警詢、偵查、原審及本院審理
    時（見軍偵字卷第19至25、123至126頁、訴字卷二第59至69
    、115至131頁、本院卷第166至167頁）、被告林瑞淇於警詢
    、原審、本院準備程序及審理時（見軍偵字卷第27至33頁、
    訴字卷二第59至69、115至131頁、本院卷第95、97、159、1
    66至168頁）坦承不諱，並經證人即員警李子浩於偵查（見
    軍偵字卷第157至158頁）證述明確，且有新莊分局職務報告
    、搜索扣押筆錄、扣押物品目錄表、勘察採證同意書、對話
    譯文、現場及扣案物照片、刊登訊息翻拍照片、微信對話訊
    息翻拍照片等在卷可稽（見軍偵字卷第35、37至45、51、55
    、59至63、65至78頁）。再扣案白色透明包裝袋咖啡包10包
    ，經鑑驗結果確均含第三級毒品3,4－亞甲基雙氧苯基乙基胺
    丁酮成分（詳如附表編號1、2所示），有卷附臺北榮民總醫
    院109年4月9日北榮毒鑑字第C0000000號毒品成分鑑定書可
    參（見軍偵字卷第177頁），復有如附表所示之物扣案可佐
    ，足認被告2人前開任意性自白均與事實相符，可以採信。
二、按政府查緝販賣毒品犯行無不嚴格執行，且販賣毒品罪係重
    罪，若無利可圖，衡情一般持有毒品者，當不致輕易將持有
    之毒品交付他人。且販賣毒品乃違法行為，非可公然為之，
    且有其獨特之販售路線及管道，亦無公定之價格，復可任意
    增減其分裝之數量，而每次買賣之價量，亦可能隨時依市場
    貨源之供需情形、交易雙方之關係深淺、資力、對行情之認
    知、可能風險之評估、查緝是否嚴緊，及購買者被查獲時供
    述購買對象之可能性風險評估等諸般事由，而異其標準，非
    可一概而論，是販賣之利得，誠非固定，縱使販賣之人從價
    差或量差中牟利方式互異，其意圖營利之非法販賣行為仍屬
    同一。又販賣利得，除經被告供明，或因帳冊記載致價量至
    臻明確外，確實難以究明。然一般民眾均普遍認知毒品價格
    非低、取得不易，且毒品交易向為政府查禁森嚴，一經查獲
    ，並對販毒者施以重罰，衡諸常情，倘非有利可圖，殊無必
    要甘冒持有毒品遭查獲、重罰之極大風險，無端親至交易處
    所，或於自身住處附近交易毒品，抑或購入大量毒品貯藏，
    徒招為警偵辦從事毒品販賣之風險。從而，除確有反證足資
    認定提供他人毒品者所為係基於某種非圖利本意之原委外，
    通常尚難因無法查悉其買進、賣出之差價，而諉無營利之意
    思，或阻卻販賣犯行之追訴，以免知過坦承者難辭重典，飾
    詞否認者反得逞僥倖，反失情理之平。又毒品危害防制條例
    所稱之「販賣」，係指有償之讓與行為，包括以「金錢買賣
    」或「以物易物」（即互易）等態樣在內；祇要行為人在主
    觀上有藉以營利之意圖，而在客觀上有以毒品換取金錢或其
    他財物之行為，即足當之；至於買賣毒品之金額或所換得財
    物之實際價值如何，以及行為人是否因而獲取價差或利潤，
    均不影響販賣毒品罪之成立（最高法院104年度台上字第356
    號判決意旨參照）。查被告2人於如事實欄一所載時、地共
    同販賣含第三級毒品3,4－亞甲基雙氧苯基乙基胺丁酮成分咖
    啡包未遂犯行，業據被告2人坦承不諱，本院審酌被告2人於
    案發時均為智識正常之人，對於販賣第三級毒品為政府檢警
    機關嚴予取締之重罪，當知之甚稔，且被告2人與喬裝買家
    員警亦無特殊情誼或至親摯友關係，苟無利潤可圖，衡情被
    告2人應不至於甘冒遭查緝法辦而罹重刑之風險，參諸被告
    宋曜安於原審供稱：一開始如果是正常交易的話5包是2,500
    元，但是因為我想說跟警員第1次的交易所以給他折扣算他5
    包2,200元，我要回回去是2,000元，所以這次的交易我是賺
    200元等語（見訴字卷二第128頁）；被告林瑞淇亦於原審供
    稱：我跟毒品的上游拿是1包300元，我自己拿100元起來，
    所以我拿給宋曜安1包是算400元，無論宋曜安賣多少，我就
    是1包拿100元的利潤等語（見訴字卷二第128頁），堪認被
    告2人於如事實欄一所示時、地販賣含第三級毒品3,4－亞甲
    基雙氧苯基乙基胺丁酮成分咖啡包未遂犯行，主觀上確有藉
    此營利之意圖甚明。
三、綜上，本案事證明確，被告2人犯行均堪認定，皆應依法論
    科。
參、法律適用
一、新舊法比較
(一)按「行為後法律有變更者，適用行為時之法律。但行為後之
    法律有利於行為人者，適用最有利於行為人之法律」，刑法
    第2條第1項定有明文。查被告2人行為後，毒品危害防制條
    例第4條、第17條業於109年1月15日修正公布，並自109年7
    月15日起施行，茲就與本案有關部分，敘述如下：
  1.修正前毒品危害防制條例第4條第3項規定為：「製造、運輸
    、販賣第三級毒品者，處7年以上有期徒刑，得併科新臺幣7
    百萬元以下罰金」，修正後規定為：「製造、運輸、販賣第
    三級毒品者，處7年以上有期徒刑，得併科新臺幣1千萬元以
    下罰金」（按該條第6項未遂犯應予處罰之規定並未修正）
    ，經比較新舊法，修正後毒品危害防制條例第4條第3項所規
    定刑度較修正前規定為高，顯未有利於被告2人。
  2.修正前毒品危害防制條例第17條第2項規定為：「犯第4條至
    第8條之罪於偵查及審判中均自白者，減輕其刑」，修正後
    則規定：「犯第4條至第8條之罪於偵查及歷次審判中均自白
    者，減輕其刑」（按該條文第1項規定並未修正），經比較
    新舊法，修正後毒品危害防制條例第17條第2項規定須於「
    偵查及歷次審判中均自白」，顯較修正前規定嚴格，並未有
    利於被告2人。
(二)綜上，經綜合被告2人全部罪刑之結果而為比較，新法規定
    並未有利於被告2人，依刑法第2條第1項前段應一體適用被
    告2人行為時即修正前毒品危害防制條例規定。
二、按3,4－亞甲基雙氧苯基乙基胺丁酮（Eutylone）為毒品危害
    防制條例第2條第2項第3款所列管第三級毒品，依法不得販
    賣。次按刑法上關於販賣罪，祇要被告本身原有販賣之故意
    ，且已著手於販賣行為之實行，即應分別情形論以販賣既遂
    或未遂。倘對造無買受之真意，為協助警察辦案、非法奪取
    買賣標的物或為其他目的而佯稱購買，雖事實上不能真正完
    成買賣，但被告原來既有販賣之故意，且已著手於販賣行為
    ，仍應論以販賣罪之未遂犯（最高法院102年度台上字第373
    號判決意旨參照）。查員警於如事實欄一所示時間，因發現
    被告宋曜安所刊登販賣毒品訊息，乃喬裝買家與被告宋曜安
    聯繫、洽談並議定上開毒品之交易數量、價格及交易時間、
    地點，被告2人並依約攜帶含第三級毒品3,4－亞甲基雙氧苯
    基乙基胺丁酮成分咖啡包前往約定地點進行交易，嗣經警表
    明身分進而查獲本案犯行，足認被告2人本即有販賣含第三
    級毒品3,4－亞甲基雙氧苯基乙基胺丁酮成分咖啡包之故意，
    且已著手實行販賣之行為，惟因交易對象為喬裝買家員警，
    該員警實無購買毒品真意，虛偽買賣毒品意在辦案，以求人
    贓俱獲，伺機逮捕，事實上不能真正完成買賣毒品行為，應
    論以販賣未遂罪。
三、核被告2人所為，均係犯修正前毒品危害防制條例第4條第6
    項、第3項販賣第三級毒品未遂罪。被告2人販賣含第三級毒
    品3,4－亞甲基雙氧苯基乙基胺丁酮成分咖啡包前之持有行為
    ，因前開第三級毒品3,4－亞甲基雙氧苯基乙基胺丁酮之純質
    淨重未達20公克以上，自無「為販賣之高度行為所吸收，不
    另論罪」之問題，附此敘明。
四、被告2人就本案犯行，有犯意聯絡及行為分擔，均為共同正
    犯。
五、被告2人雖已著手於前開販賣毒品行為，惟如前所述，因喬
    裝買家員警實無購買毒品真意，虛偽買賣毒品意在辦案，以
    求人贓俱獲，伺機逮捕，事實上不能真正完成買賣毒品行為
    ，是被告2人犯罪尚屬未遂，爰均依刑法第25條第2項規定，
    按既遂犯之刑減輕之。
六、被告2人均有修正前毒品危害防制條例第17條第2項規定適用
(一)按犯第4條至第8條之罪於偵查及審判中均自白者，減輕其刑
    ，修正前毒品危害防制條例第17條第2項定有明文。又修正
    前毒品危害防制條例第17條第2項規定：「犯第4條至第8條
    之罪於偵查及審判中均自白者，減輕其刑」，旨在鼓勵犯罪
    行為人之悛悔，同時使偵、審機關易於發現真實，以利毒品
    之查緝，俾收防制毒品危害之效；從而被告祇須在偵查及審
    判階段各有1次以上之自白，不論該自白係出於自動或被動
    ，暨其後是否翻異，均得認有該條項之適用，不以始終承認
    為必要。又自白乃對自己之犯罪事實全部或主要部分為肯定
    供述之謂，而所謂偵查階段之自白，包括被告在偵查輔助機
    關及檢察官聲請法院羈押訊問時之自白在內，審判階段之自
    白，則以案件起訴繫屬後在事實審法院任何一審級之一次自
    白，即足當之（最高法院105年度台上字第2398號判決意旨
    參照）。
(二)查被告宋曜安於警詢、偵查、原審及本院審理時，被告林瑞
    淇於警詢、原審、本院準備程序及審理時均自白本案販賣第
    三級毒品未遂犯行，業如前述，爰均依修正前毒品危害防制
    條例第17條第2項規定減輕其刑，並依法遞減之。
七、被告2人均無毒品危害防制條例第17條第1項規定適用
(一)按「犯第4條至第8條、第10條或第11條之罪，供出毒品來源
    ，因而查獲其他正犯或共犯者，減輕或免除其刑」，毒品危
    害防制條例第17條第1項定有明文。又毒品危害防制條例第1
    7條第1項所謂「供出毒品來源，因而查獲其他正犯或共犯者
    」，係指被告供出毒品來源之有關資料，諸如前手之姓名、
    年籍、住居所、或其他足資辨別之特徵等，使調查或偵查犯
    罪之公務員因而對之發動調查或偵查，並因而查獲者而言。
    被告之「供出毒品來源」，與調查或偵查犯罪之公務員對之
    發動調查或偵查並進而查獲之間，論理上須具有先後且相當
    之因果關係，倘有調查或偵查犯罪職權之公務員已有確切之
    根據，足以合理懷疑被告所供出毒品來源之人涉嫌毒品犯罪
    ；或被告供出之毒品前手與其所涉案件之毒品不具關聯性；
    或被告雖有陳述毒品來源，但調查或偵查犯罪機關未因而查
    獲其他正犯或共犯，既無助該案之追查，即不符上開減免其
    刑規定（最高法院108年度台上字第806號判決意旨參照）。
(二)被告林瑞淇雖於警詢、偵查及原審均供稱其毒品來源為綽號
    「小馬」之人（下稱小馬）等語（見軍偵字卷第29、31、33
    、130頁、訴字卷二第66至67頁），然被告林瑞淇並未具體
    提供小馬之年籍等相關資料供檢、警追查，被告林瑞淇於原
    審亦供稱：「（問：警察或檢察官有無因你所提供『小馬』之
    人年籍資料，而確實向上查獲毒品來源？）沒有」等語在卷
    （見訴字卷二第67頁）。再經本院函新莊分局、桃園地檢署
    詢問本案有無因被告2人供述而查獲其他正犯或共犯，桃園
    地檢署函覆稱並未因被告2人之供述查獲其他正犯或共犯等
    語明確，有桃園地檢署110年3月24日桃檢俊列109軍偵69字
    第11090297500號函在卷可按（見本院卷第129頁）。至新莊
    分局雖曾於110年3月12日以新北警莊刑字第1104005874號函
    覆稱：本案本分局福營派出所（承辦人何柏林）正積極查緝
    其他正犯或共犯中，俟查緝到案再將結果函覆云云（見本院
    卷第127頁），然嗣後承辦人郭璧光員警已更正稱：「110年
    3月12日的函文中承辦員警我寫錯了，我把另一件誤認為這
    件，承辦的員警應該是新莊分局光華派出所李子浩，經我跟
    他確認的結果，當初林瑞淇供稱跟『小馬』聯繫好，他叫宋曜
    安去拿。因所提供暱稱『小馬』的人沒有真實年籍資料，無法
    追查，所以本件沒有查獲其他正犯或共犯，目前也沒有再繼
    續偵辦」等語，員警何柏林亦致電本院稱本案並非伊所承辦
    ，且經詢問結果本案並無查獲其他正犯或共犯等情明確，有
    本院110年4月27日公務電話查詢紀錄表存卷可參（見本院卷
    第151至152頁），堪認本案並未因被告2人供述因而查獲其
    他正犯或共犯，不符毒品危害防制條例第17條第1項規定，
    自不得依該條項規定減輕或免除其刑。
八、被告2人均無刑法第59條規定之適用
(一)按犯罪之情狀顯可憫恕，認科以最低度刑仍嫌過重者，得酌
    量減輕其刑，為刑法第59條所明定。又刑法第59條規定犯罪
    情狀可憫恕者，得酌量減輕其刑，固為法院依法得自由裁量
    之事項，然非漫無限制，必須犯罪另有特殊之原因與環境，
    在客觀上足以引起一般同情，認為即予宣告法定低度刑期尤
    嫌過重者，始有其適用。是為此項裁量減刑時，必須就被告
    全部犯罪情狀予以審酌在客觀上是否有足以引起社會上一般
    人之同情，而可憫恕之情形，始稱適法（最高法院88年度台
    上字第6683號判決意旨參照）。蓋此旨在避免嚴刑峻罰，法
    內存仁，俾審判法官得確實斟酌個案具體情形，妥適裁量，
    務期裁判結果，臻致合情、合理、合法之理想。又刑法第59
    條規定之酌量減輕其刑，必須犯罪另有特殊之原因與環境，
    在客觀上足以引起一般同情，認為即使予以宣告法定最低度
    刑，猶嫌過重者，始有其適用。此所謂法定最低度刑，固包
    括法定最低本刑；惟遇有其他法定減輕之事由者，則應係指
    適用其他法定減輕事由減輕其刑後之最低度刑而言。倘被告
    別有法定減輕事由者，應先適用法定減輕事由減輕其刑後，
    猶認其犯罪之情狀顯可憫恕，即使科以該減輕後之最低度刑
    仍嫌過重者，始得適用刑法第59條規定酌量減輕其刑（最高
    法院100年度台上字第744號判決意旨參照）。
(二)經本院審酌被告2人本案販賣毒品之手段、情節，將造成毒
    品流通及戕害他人身體健康，且數量非少，況被告2人所犯
    販賣第三級毒品未遂罪，於依刑法第25條第2項、修正前毒
    品危害防制條例第17條第2項規定減輕其刑後，較之被告2人
    販賣第三級毒品未遂犯行對社會風氣及治安之危害程度，無
    情輕法重之情形，殊難認有何特殊原因或堅強事由，在客觀
    上足以引起一般同情而有情堪憫恕或特別可原諒之處，不符
    刑法第59條規定，自無該條規定適用。
肆、駁回上訴（即原判決關於被告林瑞淇部分）之理由
一、原審審理後，認被告林瑞淇犯罪事證明確，適用修正前毒品
    危害防制條例第4條第6項、第3項、第17條第2項，毒品危害
    防制條例第19條第1項，刑法第11條、第28條、第25條第2項
    、第74條第1項第1款、第2項第5款、第93條第1項第2款、第
    38條第1項等規定（原判決據上論斷欄漏引刑法第2條第1項
    前段，然此對於判決結果無影響），審酌被告林瑞淇明知毒
    品流通危害國民身體健康及社會秩序，政府查緝甚嚴，竟無
    視國家對於杜絕毒品危害之禁令而販賣第三級毒品，所為對
    於國民健康之潛在危害甚鉅，惟念及被告林瑞淇犯後坦承犯
    行，態度尚可，併參酌被告林瑞淇自陳教育程度國中肄業、
    家庭經濟狀況尚可（見訴字卷二第129頁），復兼衡被告林
    瑞淇犯罪動機、目的、手段、生活狀況及品行等一切情狀，
    量處有期徒刑1年10月，並說明：被告林瑞淇未曾因故意犯
    罪受有期徒刑以上刑之宣告，有本院被告前案紀錄表在卷可
    稽，本案因一時失慮致罹刑章，經此教訓，當知所警惕而無
    再犯之虞，綜核各情，認上開刑之宣告已足策被告林瑞淇自
    新，所宣告之刑以暫不執行為適當，併依法宣告緩刑4年，
    以啟自新。惟為使被告林瑞淇能於本案從中深切記取教訓，
    避免再度犯罪，並保持善良品行及強化被告林瑞淇法治觀念
    ，期於緩刑期內能深知警惕，爰依刑法第74條第2項第5款、
    第8款規定，諭知被告林瑞淇應於緩刑期間內，向指定之政
    府機關、政府機構、行政法人、社區或其他符合公益目的之
    機構或團體，提供180小時義務勞務，並依刑法第93條第1項
    第2款規定，諭知於緩刑期間付保護管束，以促被告林瑞淇
    於緩刑期間徹底悔過。復就沒收部分說明：(1)按違禁物，
    不問屬於犯罪行為人與否，沒收之，刑法第38條第1項定有
    明文。經查，扣案如附表編號1、2所示含3,4－亞甲基雙氧苯
    基乙基胺丁酮成分咖啡包共10包，均係第三級毒品，屬違禁
    物，應依刑法第38條第1項規定宣告沒收。另包裝上開毒品
    之包裝袋10個，因其上殘留之毒品難以析離，且無析離之實
    益與必要，應依同規定併予沒收；至鑑驗用罄部分，既已滅
    失，亦無庸再予宣告沒收；(2)扣案如附表編號4所示行動電
    話1支，係被告林瑞淇用於聯繫本案販賣第三級毒品事宜之
    物，業據被告林瑞淇供承在卷（見訴字卷二第124至125頁）
    ，爰依毒品危害防制條例第19條第1項規定諭知沒收。經核
    原審此部分認事用法並無違誤，量刑亦無不當，所為沒收諭
    知於法有據，原判決此部分應予維持。
二、檢察官上訴無理由
(一)檢察官上訴意旨略以：
  1.目前社會上毒品氾濫，而毒品戕害人之身心健康，且危害社
    會秩序，被告林瑞淇卻漠視毒品危害性而為本案犯行，若其
    所為既遂，勢必助長毒品流通，且我國法令對販賣毒品者臨
    以嚴刑，惟毒品仍無法禁絕，其原因實乃被告林瑞淇有僥倖
    之意，若非遭查獲前販賣毒品因有巨額利潤可圖，若遭查獲
    ，到終局判決前眼見無法逃避刑責後再為認罪表示改過即可
    逃避牢獄之災，導致毒品案件源源不絕，且本案所販賣數量
    並非單純1包，被告林瑞淇所涉販賣第三級毒品犯行，為法
    定本刑7年以上有期徒刑之罪，然已因被告林瑞淇行為未遂
    而適用刑法第25條第2項減輕其刑，是其最低刑度實已大幅
    降低；且販賣毒品之行為漫延毒害，戕人身心，為法律所嚴
    禁，被告林瑞淇自難諉為不知，被告林瑞淇所販賣毒品雖因
    遭員警查獲而尚未流入市面，然僅係因偶然，並非必然結果
    ，綜上可知被告林瑞淇所為危害社會秩序及行為惡性程度並
    非輕微。
  2.原審認：「被告林瑞淇於警詢及偵查時供稱：109年2月27日
    晚間7時許，被告宋曜安打電話給我說要調毒品咖啡包去交
    易，我就跟上游拿毒品，我拿到毒品後就拿給宋曜安，並陪
    宋曜安一起去交易毒品等語（見偵卷第29、130頁），可見
    被告林瑞淇已就其參與本件販賣第三級毒品未遂罪之全部犯
    罪事實為肯定供述之意，雖其於偵查中主觀上並未認識此等
    行為已成立本件共同販賣第三級毒品未遂罪，然揆諸前開見
    解，仍無礙於被告林瑞淇於偵查中仍屬自白犯罪之認定」。
    然觀諸警偵訊全卷，被告林瑞淇明確否認（是否承認涉犯賣
    第三級毒品罪嫌?）我不承認。而且在109年2月28日訊問筆
    錄，被告林瑞淇亦明確推卸販賣情事與其有關（算是我介紹
    宋曜安去拿）等情，與被告宋曜安自始至終承認犯罪之情節
    完全不同，而被告林瑞淇毫無悔意，亦無自白坦認犯罪，反
    而推託他人，與原審所載「被告林瑞淇已就其參與本件販賣
    第三級毒品未遂罪之全部犯罪事實為肯定供述之意」並不相
    符，原審遽以修正前毒品危害防制條例第17條第2項予以減
    輕其刑即有不當。
　3.況被告林瑞淇在本案分工，乃提供毒品之人，若無其提供毒
    品，當無散布出毒品、使毒品氾濫於社會上之可能，然原審
    卻認其與被告宋曜安為同一刑度，原審論刑以：「爰審酌被
    告等明知毒品之流通危害國民身體健康及社會秩序，政府查
    緝甚嚴，竟無視國家對於杜絕毒品危害之禁令而販賣第三級
    毒品，所為對於國民健康之潛在危害甚鉅」之狀況下，又「
    惟念及被告犯後坦承犯行，態度尚可，被告林瑞淇自陳教育
    程度國中肄業、家庭經濟狀況尚可」處以被告林瑞淇有期徒
    刑1年10月、緩刑4年，顯然違法且刑罰不當而非無誤。
  4.原判決認事用法既有違誤，請將原判決撤銷，更為適當合法
    之判決云云。
(二)經查：
  1.按修正前毒品危害防制條例第17條第2項規定，被告祇須在
    偵查及審判階段各有1次以上之自白，不論該自白係出於自
    動或被動，暨其後是否翻異，均得認有該條項之適用，不以
    始終承認為必要。再自白乃對自己之犯罪事實全部或主要部
    分為肯定供述之謂，而所謂偵查階段之自白，被告在偵查輔
    助機關及檢察官聲請法院羈押訊問時之自白，亦包括在內。
    查被告林瑞淇業於警詢時供稱：「（扣案）毒品是拿來販賣
    用的」、「（問：你們為何要販賣毒品咖啡包？至今販賣過
    幾次？）要賺錢。第一次」、「我負責介紹毒品，宋曜安負
    責刊登廣告跟交易。1包毒品咖啡包賣新臺幣500元」等語明
    確（見軍偵字卷第30、31頁），堪認被告林瑞淇曾於偵查階
    段（警詢）自白本案犯行，且被告林瑞淇於原審及本院亦均
    坦認犯行，是縱令被告林瑞淇於109年2月28日檢察官偵訊時
    否認本案犯行，自仍有修正前毒品危害防制條例第17條第2
    項減輕其刑規定之適用。是檢察官執上訴意旨2.所示理由主
    張被告林瑞淇無修正前毒品危害防制條例第17條第2項規定
    適用云云，尚無可採。至原審認定被告林瑞淇於偵查中自白
    犯罪之論述雖與本院不同，然對於被告林瑞淇有修正前毒品
    危害防制條例第17條第2項規定適用之認定並無二致，顯然
    對於判決結果無影響，無撤銷必要，附此敘明。
　2.按刑之量定及是否宣告緩刑，俱屬事實審法院得依職權自由
    裁量之事項，苟已以行為人之責任為基礎，審酌刑法第57條
    各款所列事項而未逾越法律所規定之範圍，亦無明顯違反比
    例原則、平等原則，而得認為係濫用裁量權等情事，即不得
    任意指摘為違法。查原審判決已經詳細記載量刑審酌各項被
    告林瑞淇犯罪情節及犯罪後之態度等一切情狀，予以綜合考
    量，在法定刑內科處其刑，並說明諭知緩刑之理由，均屬妥
    適，業如前述。是檢察官執上訴意旨1.、3.所示理由，主張
    原審量處被告林瑞淇有期徒刑1年10月、緩刑4年，顯然違法
    且刑罰不當而非無誤云云，亦無足採。
　3.據上，檢察官執前開各詞所提上訴，均無理由，應予駁回。
伍、撤銷改判（即原判決關於被告宋曜安部分）之理由
一、原審審理後，認被告宋曜安犯罪事證明確，適用修正前毒品
    危害防制條例第4條第6項、第3項、第17條第2項，毒品危害
    防制條例第19條第1項，刑法第11條、第28條、第25條第2項
    、第74條第1項第1款、第2項第5款、第93條第1項第2款、第
    38條第1項等規定予以論罪科刑，固非無見。惟查：按刑法
    第74條所規定，得宣告緩刑者，以未曾因故意犯罪受有期徒
    刑以上刑之宣告，或前因故意犯罪受有期徒刑以上刑之宣告
    ，執行完畢或赦免後，5年以內未曾因故意犯罪受有期徒刑
    以上刑之宣告為要件。是凡在判決前已經因故意犯罪受有期
    徒刑以上刑之宣告者，即不合於緩刑條件，至於前之宣告刑
    已否執行，以及被告犯罪時間或前或後，在所不問，因而前
    已因其他犯罪受有期徒刑之宣告確定，即不得宣告緩刑（最
    高法院89年度台非字第62號判決意旨參照）。被告宋曜安因
    犯侵占罪，經原審法院以109年度桃簡字第2607號簡易判決
    處有期徒刑3月確定（已於110年4月7日易科罰金執行完畢）
    ，有本院被告前案紀錄表在卷為憑，是被告宋曜安於本案宣
    判前已因故意犯罪受有期徒刑之宣告，且執行完畢尚未逾5
    年，自不符合刑法第74條第1項第1款、第2款緩刑宣告要件
    ，無從宣告緩刑。原判決諭知被告宋曜安「緩刑4年，緩刑
    期間付保護管束，並應向指定之政府機關、政府機構、行政
    法人、社區或其他符合公益目的之機構或團體，提供180小
    時之義務勞務」，自有未洽。檢察官上訴意旨所稱原審諭知
    被告宋曜安緩刑4年非屬有當之理由雖與本院不同，然原判
    決既有前開可議之處，自屬無可維持，應由本院就原判決關
    於宋曜安部分（含罪刑及沒收）予以撤銷改判。
二、量刑
　　爰審酌被告宋曜安既知毒品戕害國民身心健康及社會秩序甚
    鉅，竟不思循正當途徑賺取生活所需，反與共犯林瑞淇共同
    販賣第三級毒品3,4－亞甲基雙氧苯基乙基胺丁酮咖啡包，所
    為非但漠視法令禁制，更造成毒品之擴散流通，助長施用毒
    品之惡習，該行為不僅戕害他人身心健康，亦且危害社會風
    氣，所生危害非輕，惟念及被告宋曜安坦承犯行，犯後態度
    尚可，且其所欲販賣之上開第三級毒品3,4－亞甲基雙氧苯基
    乙基胺丁酮咖啡包尚未實際販賣流入市面即經警查獲，對社
    會尚未造成重大不可彌補之損害，兼衡其犯罪動機、目的、
    手段、販賣第三級毒品3,4－亞甲基雙氧苯基乙基胺丁酮咖啡
    包之數量及其實際上並未獲利，參與犯罪程度、自陳高中畢
    業之智識程度、家庭經濟狀況尚可（見訴字卷二第129頁）
    等一切情狀，量處如主文第2項所示之刑。
三、沒收
(一)按違禁物，不問屬於犯罪行為人與否，沒收之，刑法第38條
    第1項定有明文。扣案如附表編號1、2所示含第三級毒品3,4
    －亞甲基雙氧苯基乙基胺丁酮成分咖啡包共10包，均為違禁
    物，應依刑法第38條第1項規定宣告沒收。至鑑驗用罄之毒
    品，既已滅失，自毋庸再予宣告沒收。另上開第三級毒品之
    包裝袋難以與內裝第三級毒品3,4－亞甲基雙氧苯基乙基胺丁
    酮完全析離，故該等包裝袋亦應一併依上開規定予以宣告沒
    收。
(二)次按犯第4條至第9條、第12條、第13條或第14條第1項、第2
    項之罪者，其供犯罪所用之物，不問屬於犯罪行為人與否，
    均沒收之，為毒品危害防制條例第19條第1項所明定。扣案
    如附表編號3所示行動電話1支，係被告宋曜安用於聯繫本案
    販賣第三級毒品事宜之物，業據被告宋曜安供承在卷（見軍
    偵字卷第125頁、訴字卷二第124頁），爰依毒品危害防制條
    例第19條第1項規定諭知沒收。
(三)又所稱因犯罪所得之財物，係以實際所得者為限，苟無所得
    或尚未取得者，即無從為沒收、追徵之諭知（最高法院99年
    度台上字第5840號判決意旨參照）。被告宋曜安雖欲販賣含
    第三級毒品3,4－亞甲基雙氧苯基乙基胺丁酮成分咖啡包予員
    警，然員警既係虛偽買賣毒品，且員警業並已將喬裝購買毒
    品而短暫交付之現金2,200元取回，此經被告宋曜安自承在
    卷（見軍偵字卷第25頁），並經共犯林瑞淇供陳明確（見軍
    偵字卷第25頁），被告宋曜安就本案犯行並未有何犯罪所得
    ，無庸宣告沒收，附此敘明。
據上論斷，應依刑事訴訟法第368條、第369條第1項前段、第364
條、第299條第1項前段，修正前毒品危害防制條例第4條第6項、
第3項、第17條第2項、毒品危害防制條例第19條第1項，刑法第1
1條、第2條第1項前段、第28條、第25條第2項、第38條第1項，
判決如主文。
本案經檢察官劉倍提起公訴，檢察官錢明婉提起上訴，檢察官蕭
方舟到庭執行職務。
中　　華　　民　　國　　110 　年　　5 　　月　　12　　日
                  刑事第十八庭  審判長法  官  何俏美
                                      法  官  葉乃瑋
                                      法  官  黃紹紘
以上正本證明與原本無異。
如不服本判決，應於收受送達後20日內向本院提出上訴書狀，其
未敘述上訴之理由者並得於提起上訴後20日內向本院補提理由書
（均須按他造當事人之人數附繕本）「切勿逕送上級法院」。
                                      書記官  顏淑華
中　　華　　民　　國　　110 　年　　5 　　月　　18　　日

附表
編號 物品名稱 數量 備註 1 咖啡包 5包 含袋總毛重12.6012公克，淨重9.3882公克，經鑑驗取用0.2582公克，驗餘淨重9.1300公克，經檢驗其內均含第三級毒品3,4－亞甲基雙氧苯基乙基胺丁酮（Eutylone、bk－EBDB）成分 2 咖啡包 5包 含袋總毛重11.9524公克，淨重8.6315公克，經鑑驗取用0.2711公克，驗餘淨重8.3604公克，經檢驗其內均含第三級毒品3,4－亞甲基雙氧苯基乙基胺丁酮（Eutylone、bk－EBDB）成分 3 SAMSUNG廠牌行動電話 1支 含SIM卡1張（門號：0000000000，IMEI：000000000000000） ，供被告宋曜安販賣本案第三級毒品未遂犯行聯絡所用工具。 4 APPLE廠牌行動電話 1支 含SIM卡1張（門號：0000000000，IMEI：000000000000000），供被告林瑞淇販賣本案第三級毒品未遂犯行聯絡所用工具。 
 
附錄本案論罪科刑法條全文           
修正前毒品危害防制條例第4條
製造、運輸、販賣第一級毒品者，處死刑或無期徒刑；處無期徒
刑者，得併科新臺幣2千萬元以下罰金。
製造、運輸、販賣第二級毒品者，處無期徒刑或7年以上有期徒
刑，得併科新臺幣1千萬元以下罰金。
製造、運輸、販賣第三級毒品者，處7年以上有期徒刑，得併科
新臺幣7百萬元以下罰金。
製造、運輸、販賣第四級毒品者，處5年以上12年以下有期徒刑
，得併科新臺幣3百萬元以下罰金。
製造、運輸、販賣專供製造或施用毒品之器具者，處1年以上7年
以下有期徒刑，得併科新臺幣1百萬元以下罰金。
前五項之未遂犯罰之。